臺灣高雄地方法院刑事判決　　　　　　　　　　　　九十一年度易字第一五一號
　　公　訴　人　臺灣高雄地方法院檢察署檢察官
　　被　　　告　甲○○
右列被告因竊盜案件，經檢察官聲請簡易判決處刑（九十一年度偵字第一九０一號）
，經本院認為不宜簡易判決處刑，爰改依通常程序審判，本院判決如左：
    主  文
甲○○無罪。
    理  由
一、公訴意旨略以：被告甲○○意圖為自己不法之所有，於民國九十一年一月十三日
    中午十一時許，在高雄市○○○路一號圍牆旁，竊取台灣水泥公司高雄廠所有之
    控制閥十個、工字腳鐵十支、廢鐵片六片，因認被告涉犯刑法第三百二十條第一
    項竊盜罪嫌。
二、按犯罪事實應依證據認定之，無證據不得推定其犯罪事實。又不能證明被告犯罪
    者，應諭知無罪之判決，刑事訴訟法第一百五十四條、第三百零一條第一項分別
    定有明文。又認定不利被告之事實，須依積極證據，苟積極證據不足為不利於被
    告事實之認定時，即應為有利於被告之認定，不必有何有利之證據；事實之認定
    ，應憑證據，如未能發現相當證據，或證據不足證明，自不能以推測或擬制之方
    法，以為裁判基礎，最高法院三十年上字第八一六號、四十年台上字八六號亦分
    別著有判例。再「意圖為自己或第三人不法之所有，而竊取他人之動產者，為竊
    盜罪，處五年以下有期徒刑、拘役或五百元以下罰金」，刑法第三百二十條第一
    項固有明文。惟該條項竊盜罪之成立，除須有積極之竊取財物之行為外，尚須行
    為人主觀上對所竊取之財物，有不法所有之意圖，若欠缺此等要件，自不能以竊
    盜罪論。再竊盜罪之構成，以有不法所有之意圖而竊取他人之動產為要件，如認
    為他人已經廢棄之物，以拾取之意思而檢取時，仍與該罪之構成要件不符。又查
    竊盜罪之成立以行為人有竊取他人動產之不法意圖為必要，苟行為人誤他人之動
    產為他人拋棄之物而予先占，因行為人欠缺竊盜之故意，自難以竊盜罪論擬。最
    高法院四十五年度台上字第八七七號、八十二年度台上字第二六０七號判決足參
    。
三、本件公訴意旨認被告涉犯刑法第三百二十條第一項之竊盜罪嫌，無非以被告自白
    、證人乙○○之證詞，且有贓物領據一紙為其依據。惟訊據被告甲○○堅詞否認
    有何竊盜犯行，辯稱：伊只有拿一塊壞鐵板、一支壞掉的鐵椅腳，那是人家丟掉
    的等語。經查：本件被告拿取被訴物品之地點，依證人乙○○到庭證稱：「（照
    片中所示的地點為何？）圍牆附近。因為本來有圍牆，後來圍牆被打破，內外就
    互通，照片中的類似水管物應該是之前小偷偷來的東西，放在那邊。另外廢鐵片
    、桌腳等物是我們公司不要，丟在那邊。」「（問該地點是你們公司不要的物品
    所丟的地點？）廠區內不要的廢鐵片或小東西會丟在那邊。常常會有人來這邊撿
    東西。」「（問若發現有人撿東西，你們如何處理？）大部分會叫他們離開，因
    為廠區有危險性。如果他們撿的是小東西、小零件就讓他們拿走，如果是舊機器
    類就要他們放下，不能拿走。」「（問知道被告拿何物？）警察當時讓我寫的認
    領收據是丟在那個空地的所有東西，他一個人應該搬不走。我不知道他拿走什麼
    東西。」（見本院九十一年五月二十二日審判筆錄）是依證人乙○○所言，被告
    拿取物品之地點，本即係台灣水泥公司高雄廠丟棄無用物品之地方，而該地點又
    常有人在該地拾取物件。另依現場照片所示，該地方除有丟棄之物件外，尚有修
    剪之樹枝、樹葉、廢木材參雜其中，從外觀上觀之，該地點亦確係如他人丟棄廢
    置之物品之地方，至贓物領據上所示之台灣水泥公司所遺失之控制閥、角鐵等物
    品，於發現時尚置於該地，被告所拾取之物品僅有廢鐵等物，亦有照片可憑，故
    綜上所述，該地點從外觀觀之，既像他人丟棄廢棄物之地方，且亦本係台灣水泥
    公司丟棄物品之地點，而被告遭發現時所拿取之物品又僅係台灣水泥公司丟棄之
    物，則被告所辯，係拾取他人丟掉的東西等語，即非不足採信，從而，被告客觀
    上雖有拿取他人物品之行為，惟該物品係他人所丟棄，且被告於主觀上亦認係他
    人丟棄之物品，則被告應無不法所有之犯意可明，揆諸上開說明，被告所為尚與
    竊盜罪之構成要件不符，此外，復查無其他積極證據足資證明被告犯罪，揆諸前
    揭規定，被告犯罪尚屬不能證明，自應為被告無罪之諭知。
四、據上論斷，應依刑事訴訟法第四百五十二條、第三百零一條第一項前段，判決如
    主文。
中      華      民      國      九十一      年      六     月     五    日
                                  臺灣高雄地方法院刑事第四庭
                                      法  官  楊  國  祥
右正本證明與原本無異。
如不服本判決，應於判決送達後十日內，向本院提出上訴狀。
                                      書記官  陳  怡  真
中    華    民    國    九十一    年       六      月        五        日
